【裁判字號】    98,消債更,664
【裁判日期】    981106
【裁判案由】    更生事件
【裁判全文】
臺灣板橋地方法院民事裁定           98年度消債更字第664號
聲  請  人  甲○○
代  理  人  顧定軒律師
上列當事人因消費者債務清理事件，聲請更生，本院裁定如下：
    主    文
聲請人甲○○自中華民國九十八年十一月六日下午四時起開始更
生程序。
本件命司法事務官進行本件更生程序。
    理    由
一、本件聲請意旨略以：聲請人之財產及收入不足以清償債務（
    依聲請人所附債務人清冊載明新台幣「下同」633635元，但
    依聲請狀則載為963154元。），於消費者債務清理條例施行
    後，曾以書面向最大債權銀行聯邦商業銀行股份有限公司（
    下稱聯邦銀行），請求共同協商債務清償方案而不成立，惟
    聯邦銀行表示聲請人其他債權銀行已將債權讓予資產公司，
    而無法納入前置協商機制，嗣聲請人收受其他資產公司催款
    通知，各資產公司均要求聲請人一次清償全部償務，惟聲請
    人現從事洗車美容服務，勉強維持最低生活水平，顯無從與
    各資產公司協商，聯邦銀行告知聲請人縱使進行協商，聲請
    人亦無力還款，而以申請文件不符規定逕予退件致前置協商
    不成立，爰請求裁定准予更生等語。
二、按債務人不能清償債務或有不能清償之虞者，得依本條例所
    定更生程序，清理其債務；債務人無擔保或無優先權之債務
    總額未逾1200萬元者，於法院裁定開始清算程序或宣告破產
    前，得向法院聲請更生；債務人對於金融機構因消費借貸、
    自用住宅借款、信用卡或現金卡契約而負債務，在聲請更生
    或清算前，應提出債權人清冊，以書面向最大債權金融機構
    請求協商債務清償方案，並表明共同協商之意旨；債務人與
    金融機構協商成立者，不得聲請更生或清算。但因不可歸責
    於己之事由，致履行顯有重大困難者，不在此限；本條例施
    行前，債務人依金融主管機關協調成立之中華民國銀行公會
    會員，辦理消費金融案件無擔保債務協商機制與金融機構成
    立之協商，準用前項之規定；法院開始更生程序之裁定，應
    載明其年、月、日、時，並即時發生效力；法院裁定開始更
    生或清算程序後，得命司法事務官進行更生或清算程序，必
    要時得選任律師、會計師或其他適當之自然人或法人一人為
    監督人或管理人，消費者債務清理條例第3條、第42條第1項
    、第151條第1項、第5項、第6項、第45條第1項、第16條第1
    項分別定有明文。
三、經查：
  (一)聲請人曾以書面向最大債權銀行聯邦銀行，請求共同協商債
    務清償方案，未能成立前置協商，業據提出存證信函、前置
    協商退件通知函附卷可稽，足堪採信。聲請人據以聲請更生
    ，本院自應綜合聲請人目前全部收支及財產狀況，評估是否
    已不能維持符合人性尊嚴之最基本生活條件，而有「不能清
    償或不能清償之虞」之情。
  (二)聲請人主張自98年6 月起任職於陽光基金會汽美中心從事洗
    車美容服務，8月薪資12619元、9 月薪資8059元、10月薪資
    11242元（平均每月薪資10640元）。另聲請人受有身障補助
    每月3000元，此有聲請人泰山同榮郵局存摺影本在卷可按。
    至聲請人名下二輛汽車，車牌分別為GZ-531 2、K6-1857 ，
    有財產歸屬資料清單可佐，聲請人主張其中車牌GZ-5312 汽
    係胞弟暫登記於於伊名下；另車牌K6-1857 汽車係妹婿無償
    贈與伊，惟依該二輛汽車出廠至今分別已有12、18年之久，
    殘值應屬有限。另聲請人保險契約投保金額僅35萬元，有國
    泰人壽保險公司要保書在卷可考，則聲請人處分解約可領取
    之解約金加計上開汽車殘值，加計聲請人之薪資收入及補助
    款等資產，扣除聲請人之基本生活費用之支出後，顯不足以
    完全清償聲請人全部債務。
  (三)聲請人既與最大債權金融機構謀求自主性的協議清償債務方
    案未能成立，且聲請人債務依聲請所提出之債務人清冊載明
    高達633635元，又依聲請人陳報目前有限之資產，並不能完
    全清償該債務，則聲請人選擇向法院聲請更生程序，自屬合
    法。
四、綜上所述，本件聲請人為一般消費者，並未從事營業活動。
    其有無法清償前述債務之虞情事，又所負無擔保或無優先權
    之債務，並未逾1200萬元，且未經法院裁定開始清算程序或
    宣告破產，復查無消費者債務清理條例第6 條第3 項、第8
    條或第46條各款所定駁回更生聲請之事由存在，則聲請人聲
    請更生，應屬有據，自應准許。
五、依消費者債務清理條例第11條第1 項、第45條第1 項、第16
    條第1 項，裁定如主文。至於聲請人於更生程序開始後，應
    另提出足以為債權人會議可決或經法院認為公允之更生方案
    以供採擇，以取得法院認公允或得債權人之同意，俾免更生
    程序進行至依消費者債務清理條例第61條規定應行清算之程
    度，非必有利於聲請人。至於聲請人聲請保全處分部分，因
    本件既經准予更生，則債權人非依更生程序不得行使權利，
    自無依保全處分再予限制之必要，是聲請人聲請保全處分，
    核無必要，附此敘明。
中    華    民    國    98    年    11    月     6    日
                  民事第二庭    法  官  李行一
以上正本係照原本作成。
本件不得抗告。
本裁定已於98年11月6日下午4時公告。
中    華    民    國    98    年    11    月     6    日
                                書記官  蔡於衡


司法院資訊處製作；財團法人民間司法改革基金會備份。
